臺灣宜蘭地方法院民事裁定
110年度亡字第17號
聲  請  人  財政部國有財產署北區分署

法定代理人  郭曉蓉
非訟代理人  曾健銘

上列聲請人聲請宣告林枝死亡事件，本院裁定如下：
    主  文
宣告林枝（男、失蹤前籍設：宜蘭縣○○鄉○○村○○路○○號）於民國
十九年一月十日下午十二時死亡。
程序費用由林枝之遺產負擔。 
    理  由
一、聲請意旨略以：失蹤人林枝因失蹤多年行方不明，聲請人經
    本院109年度司財管字第3號裁定指定為林枝之財產管理人，
    因林枝查無設籍資料，亦無資料得證其死亡，僅查得林枝於
    明治36年即民前9年受贈宜蘭縣○○鄉○○段000地號土地，是林
    枝失蹤至今已逾119年，爰依家事事件法第155條規定聲請林
    枝死亡宣告等語。
二、按我國於民國72年1月1日修正公布施行之現行民法總則施行
    法第3條第3項規定：修正之民法總則第8條規定（71年1月4 
    日修正公布，72年1月1日施行），於民法總則施行後修正前
    失蹤者，亦適用之，但於民法總則修正前，其情形已合於修
    正前民法總則第8條之規定者，不在此限。又依71年1月4日
    修正前民法第8條規定：失蹤人失蹤滿10年或為70歲以上者
    失蹤滿5年或為遭遇特別災難者失蹤滿3年後，得由利害關係
    人向法院聲請為死亡之宣告。而71年1月4日修正後之民法第
    8 條第1項、第2項則規定：失蹤人失蹤滿7年後，法院得因
    利害關係人或檢察官之聲請，為死亡之宣告；失蹤人為80歲
    以上者，得於失蹤滿3年後，為死亡之宣告。準此，失蹤人
    自失蹤時起至72年1月1日止，已合於修正前民法總則第8條
    第1項所定10年之失蹤期間，則依前揭民法總則施行法第3 
    條第3項但書之規定，不適用71年1月4日修正後民法總則之
    規定，反之，若失蹤人自失蹤時起至72年1月1日止，未合於
    修正前民法總則第8條第1項所定10年之失蹤期間，自應適用
    修正後民法總則第8條第1項所定7年之失蹤期間。次按宣告
    死亡之裁定應確定死亡之時。受死亡宣告者，以判決內所確
    定死亡之時，推定其為死亡。前項死亡之時，應為前條各項
    所定期間最後日終止之時，但有反證者，不在此限，家事事
    件法第159條第1項、民法第9條分別定有明文。
三、聲請人主張上開事實，業據提出本院109年度司財管字第3號
    裁定及確定證明書為證。而本院依職權調取109年度司財管
    字第3號案卷，可知林枝因查無身分證字號致本院無法查詢
    勞、健保資料，且依宜蘭縣礁溪鄉戶政事務所及宜蘭縣警察
    局礁溪分局函文所示，亦查無林枝之戶籍資料、失蹤報案紀
    錄。觀諸卷附宜蘭縣宜蘭地政事務所函暨宜蘭縣○○鄉○○段00
    0地號相關登記資料，林枝於明治36年即民前9年11月14日自
    林賢助、林連受贈上開土地，於大正9年即民國9年1月9日辦
    理保存登記（即所有權登記），前揭登記資料屬公文書，依
    民事訴訟法第355條第1項規定推定為真正，是應認林枝於大
    正9年即民國9年1月9日尚生存，翌日起行方不明而失蹤，聲
    請人主張林枝行蹤不明，迄今生死不明，堪信為真實。
四、本院裁定死亡宣告之公示催告在案，今申報期間屆滿，未據
    林枝陳報其生存，或知林枝生死者陳報其所知，故林枝於9
    年1月10日失蹤，計至19年1月10日屆滿10年，自應推定林枝
    於是日下午12時為死亡之時。從而，本件聲請人為利害關係
    人，聲請對失蹤人為死亡宣告，為有理由，應予准許。
五、依家事事件法第154條第3項，裁定如主文。 
中　　華　　民　　國　　111 　年　　11　　月　　4 　　日
                  家事法庭法　官　高羽慧
以上正本係照原本作成。
如不服本裁定，應於裁定送達後10日內向本院提出抗告狀（應附
繕本）並繳納抗告費新臺幣1,000元。
中　　華　　民　　國　　111 　年　　11　　月　　4 　　日
                          書記官  林柔君